【裁判字號】    95,訴,2528
【裁判日期】    951130
【裁判案由】    毒品危害防制條例
【裁判全文】
臺灣高雄地方法院刑事判決              95年度訴字第2528號
公  訴  人  臺灣高雄地方法院檢察署檢察官
被      告  甲○○
選任辯護人  單文程律師
上列被告因違反毒品危害防制條例案件，經檢察官提起公訴（94
年度偵字第28848 號），本院判決如下：
    主  文
甲○○轉讓第二級毒品，累犯，處有期徒刑壹年。扣案之第二級
毒品黃色錠劑MDMA玖點伍顆 (驗前淨重合計貳點陸貳公克、驗後
淨重合計貳點陸公克），第二級毒品紅色錠劑MDMA壹拾貳顆 (驗
前淨重合計參點伍參公克、驗後淨重合計參點伍壹公克），均沒
收銷燬之。
被訴販賣第二、三級毒品部分，無罪。
    事  實
一、甲○○前於民國 (下同)93 年間，因違反毒品危害防制條例
    案件，經本院以93年度簡字第940 號判處有期徒刑3 月確定
    ，於93年5 月12日易科罰金執行完畢。竟仍不知悔改，明知
    亞甲基雙氧甲基安非他命（MDMA，俗稱搖頭丸）及愷他命 (
    俗稱K 他命）分屬毒品危害防制條例第二條所列第二級及第
    三級毒品，不得轉讓，竟於94年11月下旬某日 (起訴書誤載
    94年12月間某日)， 在高雄市「KISS99KTV 」內，將其所有
    之MDMA及愷他命置於KTV 包廂內之桌子上，任由乙○○取用
    ，而無償轉讓MDMA1 顆及數量不詳之愷他命予乙○○施用。
    甲○○復於同年12月11日凌晨3 時，在高雄市立志高中旁全
    家便利商店處，以新台幣 (下同)9 萬 元之代價，向綽號「
    紅中」之不詳男子購入愷他命1 大包（驗前毛重100.66公克
    ，驗後毛重10.64 公克）、含愷他命成分之粉末4 小包（驗
    前毛重合計3 公克，驗後毛重合計2.98公克）、不屬管制藥
    品之Acetamin ophen1 小包（驗前毛重11.71 公克，驗後毛
    重11.68 公克）、及以每顆350 元之價格，購買黃色錠劑
    MDMA9 .5 顆 (驗 前淨重2.62公克，驗後淨重2.64公克)及
    紅色錠劑MDMA12顆 (驗前淨重3.53公克，驗後淨重3.51公克
    ，起訴書誤載為13顆)， 預備供自己施用。嗣經警方於同日
    凌晨3 時30 分 ，於高雄市○○區○○街29號前，在甲○○
    身上及其所駕駛之車牌號碼ZB-1467 號自用小客車上查獲上
    揭物品，始查悉上情。
二、案經高雄市政府警察局三民第二分局報告臺灣高雄地方法院
    檢察署檢察官偵查起訴。
    理  由
一、本件訊據被告甲○○坦承於前揭時、地，無償轉讓MDMA1 顆
    及數量不詳之愷他命予乙○○施用之事實，核與證人乙○○
    於本院95年11月21日審理時之證述情節相符，而證人乙○○
    確有施用MDMA之慣行，亦有高雄市立凱旋醫院濫用藥物尿液
    檢驗報告影本 (檢體編號：H-147)、高雄市政府警察局三民
    第二分局濫用藥物尿液檢體監管紀錄表影本 (檢體編號：H-
    147)各1紙在卷可按，是其證述情節應屬可採。此外，被告
    為警查獲時扣案之物品，經送檢驗後，分別為愷他命1大包
    （驗前毛重100.66公克，驗後毛重10.64公克）、含愷他命
    成分之粉末4小包（驗前毛重合計3公克，驗後毛重合計2.98
    公克）、不屬管制藥品之Acetamin ophen1小包（驗前毛重
    11.71公克，驗後毛重11.68公克）、黃色錠劑MDMA9.5顆 (
    驗前淨重2.62公克，驗後淨重2.64公克)及紅色錠劑MDMA12
    顆 ( 驗前淨重3.53公克，驗後淨重3.51公克)，此有高雄醫
    學大學附設中和紀念醫院95年1月10日出具之編號0000-000
    、0000-000、0000-000、0000-000、0000-000檢驗報告5紙
    在卷可按，足見被告確有無償轉讓第二級毒品MDMA及第三級
    毒品愷他命之犯行，洵堪認定。
二、有關新、舊法之比較適用：
  (一)按刑法總則之規定關於毒品危害防制條例第8 條之刑罰規定
    ，亦適用之，是以，刑法總則之修正，對於毒品危害防制條
    例第8 條之規定，自亦適用之。查被告行為時之刑法第33條
    第5 款規定：罰金：一元以上。依現行法規所定貨幣單位折
    算新臺幣條例第2 條之規定，折算為新臺幣後，為三元以上
    ；而被告行為後，94年1 月7 日修正，同年2 月2 日公布，
    並於95年7 月1 日施行之刑法第33條第5 款規定：罰金，新
    臺幣一千元以上，以百元計算之。比較新、舊法之結果，95
    年7 月1 日刑法第33條第5 款修正前之毒品危害防制條例第
    8 條之法定刑，就罰金部分，其最低度為新臺幣三元，而95
    年7 月1 日刑法第33條第5 款修正後之毒品危害防制條例第
    8 條之法定刑，就罰金部分，其最低度為新臺幣一千元，以
    刑法第33條第5 款修正前之毒品危害防制條例第8 條之規定
    較有利於被告。
  (二)被告前於93年間，因違反毒品危害防制條例案件，經本院以
    93年度簡字第940 號判處有期徒刑3 月確定，於93年5 月12
    日易科罰金執行完畢，此有臺灣高等法院被告前案紀錄表1
    份附卷足參，被告於5 年以內再故意犯本件有期徒刑以上之
    罪，不論依修正前之刑法第47條，或修正後之刑法第47條第
    1 項之規定，均構成累犯。對被告而言，新修正之刑法第47
    條第1 項累犯規定，並無較為有利。
  (三)綜合上述，比較新、舊法之結果，本案仍以修正前之規定對
    被告較為有利，自應依刑法第2 條第1 項前段規定，一體適
    用修正前之毒品危害防制條例第8 條及修正前刑法第47條之
    規定。
三、核被告所為，係犯毒品危害防制條例第8條第2項、第3項轉
    讓第二級毒品、轉讓第三級毒品之罪，其以一行為觸犯上開
    二罪名，應依刑法第55條前段規定，論以想像競合犯，從一
    重之轉讓第二級毒品罪論處。又被告轉讓毒品之前之持有毒
    品行為，其持有行為應為轉讓之高度行為所吸收，不另論罪
    。另被告前於93年間，因違反毒品危害防制條例案件，經本
    院以93年度簡字第940 號判處有期徒刑3 月確定，此有臺灣
    高等法院被告前案紀錄表1 份在卷可按，其於有期徒刑執行
    完畢5 年內、再故意犯本件有期徒刑以上之罪，應依修正前
    刑法第47條規定，論以累犯，並加重其刑。本院審酌被告轉
    讓MDMA、愷他命毒品供乙○○施用，戕害他人之身心，助長
    毒品之氾濫，惡性非輕；惟念其犯罪坦承犯行，且其轉讓予
    乙○○施用之毒品數量不多，及其犯罪之動機、目的等其他
    一切情狀，量處如主文所示之刑。扣案之黃色錠劑MDMA9.5
    顆 (驗前淨重2.62公克，驗後淨重2.64公克)及 紅色錠劑
    MDMA12顆 (驗前淨重3.53公克，驗後淨重3.51公克)， 為第
    二級毒品，業如前述，依毒品危害防制條例第18條第1 項前
    段規定，不論屬於犯人與否，應予以宣告沒收銷燬之；至於
    送驗耗費之MDMA，既已滅失不存在，自無宣告沒收銷燬之必
    要。至扣案之愷他命1 大包（驗前毛重100.66公克，驗後毛
    重10 .64 公 克）、含愷他命成分之粉末4 小包（驗前毛重
    合計3 公克，驗後毛重合計2.98公克），依毒品危害防制條
    例第18條第1 項中段規定，應沒入銷燬之，爰不予宣告沒收
    。另扣案之不屬管制藥品之Acetaminophen1小包（驗前毛重
    11 .7 1 公克，驗後毛重11.68 公克），並非違禁物，而係
    供被告施用毒品使用之物 (被告涉嫌施用第二級毒品之犯行
    ，檢察官尚未分案偵辦)， 應於被告施用毒品案件中宣告沒
    收之，亦不予宣告沒收，均附此敘明。
四、公訴意旨另以：被告甲○○意圖販賣營利，於94年12月11日
    凌晨3時，在高雄市立志高中旁全家便利商店處，以9萬元之
    代價，向綽號「紅中」之不詳男子販入愷他命1大包（驗前
    毛重100.66公克，驗後毛重10.64公克）、含愷他命成分之
    粉末4小包（驗前毛重合計3公克，驗後毛重合計2.98公克）
    、不屬管制藥品之Acetaminophen1小包（驗前毛重11.71公
    克，驗後毛重11.68 公克）、及以每顆350 元之價格，販入
    黃色錠劑MDMA9.5 顆 (驗前淨重2.62公克，驗後淨重2.64公
    克)及 紅色錠劑MDMA12顆 (驗前淨重3.53公克，驗後淨重
    3.5 1 公克，起訴書誤載為13顆)。 嗣經警方於同日凌晨3
    時30 分 ，於高雄市○○區○○街29號前，在甲○○身上及
    其所駕駛之車牌號碼ZB-1467 號自用小客車上查獲上揭物品
    ，始查悉上情。因認被告涉毒品危害條例第4 條第2 項、第
    3 項之販賣第二、三級毒品罪嫌或毒品危害防制條例第11條
    第2 項持有第二級毒品罪嫌等語。
五、按犯罪事實應依證據認定之，無證據不得認定犯罪事實，又
    不能證明被告犯罪者，應諭知無罪之判決，刑事訴訟法第15
    4條第2項、第301條第1項分別定有明文。又認定犯罪事實所
    憑之證據，雖不以直接證據為限，間接證據亦包括在內，然
    而無論直接或間接證據，其為訴訟上之證明，須於通常一般
    之人均不致有所懷疑，而得確信為真實之程度者，始得據為
    有罪之認定，倘其證明尚未達到此一程度，而有合理之懷疑
    存在而無從使事實審法院得有罪之確信時，即應由法院為諭
    知被告無罪之判決，最高法院76年台上字第4986號判例可資
    參照。公訴人認被告甲○○涉有上開販賣第二、三級毒品罪
    嫌，係以前揭扣案之MDMA、愷他命毒品數量龐大，絕非僅供
    被告自己施用，為其依據。訊據被告堅決否認上開犯行，辯
    稱因當時快過年了，綽號「紅中」者說快漲價了，如果一次
    購買多一點，就可以算便宜一點，所以伊一次購買一大包愷
    他命約100 公克及其他MDMA等語。經查，被告於92年7 月16
    日起因施用毒品案件，經依本院裁定送觀察、勒戒後，因認
    無繼續施用毒品之傾向，於92年8 月7 日執行完畢出所。再
    於93年間，因施用毒品案件，經本院以93年度簡字第940 號
    判決判處有期徒刑3 月確定。復於94年9 月15日某時，再度
    因施用毒品案件，經本院94年度簡字第7411號判決判處有期
    徒刑6 月確定，此有臺灣高等法院之被告前案紀錄表1 份及
    本院93年度簡字第940 號、94年度簡字第7411號判決在卷可
    按。是以，被告確有施用毒品之慣行，洵堪認定。從而，被
    告於94年12月11日凌晨3 時許，向綽號「紅中」者購買前揭
    扣案之毒品MDMA、愷他命，雖其購買之數量較一般施用毒品
    者購買之數量為多，惟被告既已有施用毒品之慣行，其為避
    免分次購買增加為警查獲之風險，或減少購買毒品之成本，
    而一次購買數量較多之毒品，並無違背常情之處。再者，被
    告為警查獲之MDMA、愷他命毒品數量，雖有愷他命1 大包（
    驗前毛重100.66公克，驗後毛重10.64 公克）、含愷他命成
    分之粉末4 小包（驗前毛重合計3 公克，驗後毛重合計2.98
    公克）、MDMA21.5顆，惟被告既有無償轉讓供乙○○施用之
    事實，衡情亦有無償轉讓其他朋友，供渠等施用之可能。故
    被告苟於假日期間無償轉讓供其他朋友施用，上開扣案之毒
    品，亦有可能於短時間內即消耗殆盡，是尚難以其數量與一
    般施用毒品者購買之數量為多，即認其係出於販賣營利之意
    圖而販入扣案之毒品。綜上所述，公訴人僅以上開扣案之毒
    品數量非少，即推論被告確係出於販賣營利之意圖而販入扣
    案之毒品，尚嫌速斷。末查，被告於偵查中供稱伊平時放假
    日都有在施用MDMA、愷他命 (見偵查卷第5 頁)， 於本院95
    年11月21日審理時坦承其向綽號「紅中」者購買MDMA、愷他
    命毒品時，伊有在綽號「紅中」者家中施用安非他命等語 (
    見當日審判筆錄)； 惟被告於本次為警查獲後，經警採集其
    尿液送驗，其尿液雖呈甲基安非他命陽性反應、MDMA陰性反
    應【參見高雄市立凱旋醫院濫用藥物尿液檢驗報告影本 (檢
    體編號：H-146)、高雄市政府警察局三民第二分局濫用藥物
    尿液檢體監管紀錄表影本 (檢體編號：H-146)各1 紙】。惟
    此可能係因被告為警採尿之前，最後一次施用MDMA之時間，
    距離採尿之時已有一段時間，致無法在其尿液中驗出MDMA陽
    性反應，尚不能執此而認為被告平日並無施用MDMA之慣行；
    又上開濫用藥物尿液檢驗報告並未檢驗被告之尿液中是否存
    有愷他命成份之項目，是以，亦不能執此而認定被告平日並
    無施用愷他命之慣行。換言之，前開濫用藥物尿液檢驗報告
    既無法推論被告平日並無施用MDMA、愷他命之慣行，自亦不
    能進而認定被告所辯其購買扣案之MDMA、愷他命供自己施用
    之情節，與事實不符。綜上所述，公訴人所舉之證據尚不足
    以使本院形成被告確有意圖營利而販入第二、三級毒品之事
    實。揆諸上開說明，既不能證明被告犯罪，即應為被告無罪
    之諭知。另公訴人認被告縱使不構成毒品危害防制條例第4
    條第2 項、第3 項意圖營利而販入第二、三級毒品之罪，仍
    構成毒品危害防制條例第11條第2 項持有第二級毒品之罪等
    語(按 毒品危害防制條例第11條並未處罰持有第三級毒品之
    行為，公訴人於本院95年11月21日辯論時另認被告持有第3
    級毒品愷他命部分，亦成立犯罪等語，顯係誤會)。 本院查
    ，被告於94年12月11日凌晨3 時許為警查獲後，經警採集其
    尿液送驗呈甲基安非他命陽性反應，此有前揭濫用藥物尿液
    檢驗報告在卷可資佐證，是被告既涉有施用第二級毒品之罪
    嫌 (檢察官尚未分案偵辦)， 其上開持有第2 級毒品MDMA部
    分，縱涉有毒品危害防制條例第11條第2 項持有第二級毒品
    之罪嫌，惟此部分犯罪事實與被告前揭施用第二級毒品之犯
    罪事實，具有高度行為 (施用毒品)吸 收低度行為 (持有毒
    品)之 關係，應於被告施用毒品案件中一併處斷，不宜於本
    案另行宣告持有毒品之罪。否則，待本案宣告持有毒品之罪
    判決確定之後，其判決之效力將及於被告施用第二級毒品之
    犯罪事實，而造成檢察官日後無從追訴其施用毒品之罪之結
    果，故此部分自應由檢察官另行追訴之，附此敘明。
據上論斷，應依刑事訴訟法第299 條第1 項前段，毒品危害防制
條例第8條第2項、第3項、第18條第1項前段，刑法第2條第1項前
段、第11條、第55條前段，判決如主文。
本案經檢察官丙○○到庭執行職務。
中    華    民    國    95    年    11    月    30    日
                  刑事第九庭    審判長法  官  王啟明
                                      法  官  謝梨敏
                                      法  官  陳建和
以上正本證明與原本無異。
如不服本判決，應於判決送達後10日內向本院提出上訴狀（須附
繕本）。
中    華    民    國    95    年    11    月    30    日
                                      書記官  林姵妤
附錄法條：
毒品危害防制條例第8條
轉讓第一級毒品者，處 1 年以上 7 年以下有期徒刑，得併科新
臺幣 1 百萬元以下罰金。
轉讓第二級毒品者，處 6 月以上 5 年以下有期徒刑，得併科新
臺幣 70 萬元以下罰金。
轉讓第三級毒品者，處 3 年以下有期徒刑，得併科新臺幣 30 萬
元以下罰金。
轉讓第四級毒品者，處 1 年以下有期徒刑，得併科新臺幣 10 萬
元以下罰金
。
前四項之未遂犯罰之。
轉讓毒品達一定數量者，加重其刑至二分之一，其標準由行政院
定之。


司法院資訊處製作；財團法人民間司法改革基金會備份。
